【裁判字號】    89,台上,1333
【裁判日期】    890315
【裁判案由】    違反毒品危害防制條例
【裁判全文】
最高法院刑事判決                              八十九年度台上字第一三三三號
    上  訴  人  甲○○
右上訴人因違反毒品危害防制條例案件，不服台灣高等法院中華民國八十八年十二月
十五日第二審判決（八十八年度上訴字第四一九六號，起訴案號：台灣板橋地方法院
檢察署八十八年度偵字第六五九七號），提起上訴，本院判決如左：
    主  文
原判決關於罪刑部分撤銷。
甲○○連續販賣第一級毒品，處無期徒刑，褫奪公權終身。
扣案海洛因參包又壹包均沒收銷燬之；扣案之夾鍊袋壹個、夾藏海洛因之小冊子壹本
、行動電話壹支、呼叫器壹個及夾鍊袋玖拾伍個均沒收之；販賣第一級毒品所得財物
新台幣壹萬玖仟元沒收之，如全部或一部不能沒收時，以其財產抵償之。
    理  由
本件原判決認定：上訴人甲○○曾犯侵占、贓物、施用毒品、搶奪等罪，其中因施用
毒品罪，經原審判處有期徒刑三年八月，於民國八十二年十二月三十一日執行完畢（
不構成累犯），又因施用毒品罪，經台灣板橋地方法院於八十三年二月二十三日判處
有期徒刑四年，因搶奪罪，經同法院於八十四年四月十八日判處有期徒刑一年，嗣經
裁定應執行有期徒刑四年六月，於八十六年十一月二十一日假釋出獄，應於八十八年
四月八日假釋期滿，仍不知悔改，明知海洛因係毒品危害防制條例所定之第一級毒品
，不得販賣、持有，竟基於概括之犯意：(一)於八十八年二月底（假釋期間），由買主
蕭元俊打0000000000號呼叫器連絡甲○○，甲○○再以行動電話回電談妥
價格及交貨地點後，將海洛因一包送至台北縣板橋市○○路○段一○一巷七號七樓蕭
元俊住處，以新台幣（下同）二千元之代價，販賣海洛因一包予蕭元俊。(二)於同年三
月三日，依同上連絡方法，在同上地點，以二千元代價，再度販賣海洛因一包予蕭元
俊。(三)於同年二月底某日，在搭乘周國禎所駕駛車號Ｅ三－九二七號營業小客車時，
以一萬五千元之價格，販賣海洛因一包予周國禎。嗣警方據報於八十八年三月十日在
板橋市○○路○段一○一巷七號七樓查獲蕭元俊施用海洛因（其女友葉錦軫亦在場）
，蕭元俊供承海洛因係向綽號「條子」之人（即甲○○）購買，並願意協助警方以「
釣魚」方式查緝毒品來源，蕭元俊乃打0000000000號呼叫器連絡甲○○，
假稱要購買三千元之海洛因，並告以其正在打點滴，無法出門，約好由其女友葉錦軫
與甲○○在台北縣中和市○○路、南山路口交易，甲○○果於當天下午五時四十五分
許，攜帶三包海洛因乘坐周國禎Ｅ三－九二七號之計程車，在中和市○○路、中和路
口出現，並要求葉錦軫上車交易（葉錦軫攜有警方交付之價金三千元），葉錦軫上車
後，甲○○尚未將海洛因一包交付，即為警查獲，當場在計程車右前座下方，扣得甲
○○所有之海洛因三包（驗後淨重共七點一二公克），及其所有供販賣海洛因用之夾
鍊袋一個、夾藏海洛因之小冊子一本、行動電話一支、0000000000號呼叫
器一個，並於當日二十一時許，循線至台北市○○區○○路二十一號周國禎住處，查
獲周國禎向甲○○購得之海洛因一包，於同日二十一時二十分許，在台北縣永和市○
○路三十二號四樓甲○○住處廁所天花板內，查得其所有供販賣海洛因用之夾鍊袋九
十五個等情。係以前開事實，業據上訴人甲○○於原審調查及審理時坦承不諱，核與
證人蕭元俊、周國禎、葉錦軫在警訊時證述情節相符，復與證人即警員林慧雄證述查
獲情節無異，並有在前揭計程車上查獲之海洛因三包、夾鍊袋一個、夾藏海洛因之小
冊子一本、在周國禎家中查獲之海洛因一包及在上訴人家中查獲之夾鍊袋九十五個扣
案可證。而在計程車上查獲之三包白粉經鑑定結果，確係海洛因，有法務部調查局八
十八年四月二十三日000000000號鑑定通知書附卷可憑；在周國禎住處查
獲之海洛因一包，經檢驗呈海洛因毒品反應顏色，亦有扣押證明筆錄在卷可按，事證
明確，已敘述其所憑之證據及認定之理由。並說明上訴人已於原審調查及審理時坦承
右揭販賣海洛因之事實，供稱：犯罪事實是有的：：蕭元俊、周國禎、葉錦軫在警局
陳述的不錯等語（見原審卷第二十八、二十九、三十六、三十七頁），上訴人在警訊
及第一審偵審中否認犯行，無非卸責之詞，證人蕭元俊、周國禎在檢察官偵查中供稱
未向上訴人購買海洛因，係迴護之詞，均不足採，上訴人前開犯行堪以認定。核其所
為，先後二次以每包二千元代價出售海洛因予蕭元俊各一包，一次以一萬五千元代價
出售海洛因予周國禎一包，係犯毒品危害防制條例第四條第一項販賣第一級毒品罪。
於八十八年三月十日當天欲販賣海洛因予蕭元俊，惟蕭元俊並無購買之真意，且有警
員在現場埋伏查獲，係犯同法第四條第五項、第一項販賣第一級毒品未遂罪。販賣前
非法持有之低度行為，為販賣之高度行為所吸收，不另論罪。先後多次販賣行為，時
間緊接，基本構成要件相同，顯係基於概括犯意為之，為連續犯，應論以一販賣第一
級毒品既遂罪。乃撤銷第一審不當之判決，適用毒品危害防制條例第四條第一項、第
十八條第一項前段、第十九條第一項，刑法第十一條前段、第五十六條、第三十七條
第一項，論上訴人以連續販賣第一級毒品罪，審酌其曾犯施用毒品罪等多次，於假釋
中不知悔改，不斷再犯，及販賣第一級毒品之次數、數量、所生危害等一切情狀，判
處無期徒刑，宣告褫奪公權終身。並以扣案之海洛因三包（在前開計程車上扣得）係
查獲之第一級毒品，依毒品危害防制條例第十八條第一項前段宣告沒收銷燬之，夾鍊
袋一個、夾藏海洛因之小冊子一本、行動電話一支、呼叫器一個、夾鍊袋九十五個、
係上訴人供販賣海洛因所用，依同條例第十九條第一項宣告沒收之。先後販賣海洛因
給蕭元俊、周國禎所得財物一萬九千元，雖未扣案，亦應依同條例第十九條第一項宣
告沒收之，如全部或一部不能沒收，以其財產抵償之。經核除後述部分外，於法原無
違誤。上訴意旨略以：原審採用扣案之夾鍊袋九十五個為證據，但審判期日並未予以
提示，所踐行之訴訟程序於法不合，且上訴人販賣之毒品數量甚少，所得微薄，原審
判處無期徒刑，亦嫌過重。又蕭元俊、周國禎既於偵查中否認警訊之真正，原審未再
傳訊其二人查證，不無可議，且上訴人是否意圖營利而購入毒品，未經查究，其被誘
販毒是否僅屬未遂犯欠明，而上訴人住於永和市，送交地點在板橋、中和、台北等地
，何以不構成運輸毒品罪，原判決未說明其依據，均於法有違等語。惟煙毒之為運輸
或持有，應以路程之遠近及數量之多寡，並依實際情形參酌被告之犯意為認定。上訴
人攜帶毒品販賣予蕭元俊、周國禎二人，往來地點路程不遠，每次數量僅一包，難謂
上訴人有運輸毒品之犯意，原判決認不構成運輸毒品罪，委無不合。又原判決理由已
說明上訴人於第一審供承在車上被查獲之三包海洛因是自己要吸用，買來之後還未及
擺回家中，即被蕭元俊找出來等語，則上述毒品即非上訴人意圖營利而販入，原判決
認其被誘販毒予蕭元俊部分係未遂犯，亦無不當。而扣押之夾鍊袋九十五個係警方當
場起出，為上訴人親身經歷之事，且上訴人於原審審判中對前述夾鍊袋被警查獲之事
實，復已自白不諱（見原審卷第三十七頁），是否利用提示之機會，以擔保其真正，
實無關重要，原審未於審判期日予以提示令其辨認，依刑事訴訟法第三百八十條規定
，於判決顯然不生影響，不得為上訴之理由。又證人經訊問後，有無再予傳訊之必要
，事實審法院有自由裁酌之權，原審認本件事證明確，無再傳訊蕭元俊、周國禎之必
要，不能指為違法。至其餘上訴意旨，對原審採證認事及刑罰裁量之職權行使，任意
指摘，自非可取。惟毒品危害防制條例第十八條第一項前段所謂查獲之毒品，不問屬
於犯人與否，均沒收銷燬之，乃刑法第三十八條第一項第一款之特別規定，此所稱「
查獲」之毒品，係指有罪判決書於事實欄內，已經認定為被告有罪事實之毒品，即足
當之，不以被告所有者為限。原判決既認定在周國禎住處查扣之海洛因一包係上訴人
所販賣，自應併予宣告沒收銷燬之，原判決竟謂該包海洛因已為周國禎所有，故不於
本案諭知沒收，自有未合。但以上違誤，尚不影響於事實之認定，本院仍可據以裁判
。爰將原判決關於罪刑部分撤銷，改判如主文第二、三項所示。
據上論結，應依刑事訴訟法第三百九十七條、第三百九十八條第一款，毒品危害防制
條例第四條第一項、第十八條第一項前段、第十九條第一項，刑法第十一條前段、第
五十六條、第三十七條第一項，判決如主文。
中      華      民      國    八十九    年      三      月     十五     日
                              最高法院刑事第九庭
                                  審判長法官  張  信  雄
                                        法官  賴  忠  星
                                        法官  張  清  埤
                                        法官  張  淳  淙
                                        法官  洪  清  江
      右正本證明與原本無異
                                              書  記  官
中      華      民      國    八十九    年      三      月     二十     日


司法院資訊處製作；財團法人民間司法改革基金會備份。
